臺灣高等法院民事裁定　　　　　　　　　96年度破抗字第59號
抗　告　人　甲○○
　　　　　　　　　　　　樓
上列抗告人聲請宣告破產事件，對於中華民國96年7月12日臺灣
板橋地方法院96年度破字第11號所為裁定提起抗告，本院裁定如
下：
    主  文
抗告駁回。
抗告費用由抗告人負擔。
    理  由
一、按所謂破產者，乃債務人在其經濟發生困難，而無法以其清
    償能力對全部債權人清償時，為期全部債權人能公平地滿足
    其債權，由法院參與其事，強制將債務人之全部財產依一定
    程序為變價及公平分配之一般執行程序。換言之，破產制度
    之目的即在使全體債權人獲得平等滿足，則決定聲請人是否
    有宣告破產實益之關鍵即在於本件全體債權人之債權是否得
    藉聲請人宣告破產而獲得公平的滿足。次按財團債務及財團
    費用，應先於破產債權，隨時由破產財團清償之。又破產宣
    告後，如破產財團之財產不敷清償財團費用及財團債務時，
    法院因破產管理人之聲請，應以裁定宣告破產終止，破產法
    第97條及第148條分別定有明文。而依上開法條意旨以觀，
    倘債務人確係毫無財產可構成破產財團，或破產財團雖勉強
    可組成，然其破產財團之財產尚不敷清償破產財團之費用及
    財團之債務，縱使予以裁定宣告債務人破產，因其他破產債
    權人已無法藉由破產程序而受到任何清償之機會，而無從依
    破產程序清理其債務時，即無進行破產程序之必要，得以無
    宣告破產之實益為由，裁定駁回債務人破產之聲請（最高法
    院86年度台抗字第479號裁定參照）。
二、本件抗告人主張略以：破產法第1條、第57條、第58條均規
    定，債務人不能清償債務者，得依債權人或債務人之聲請宣
    告之。伊於民國80年間自行創業，加盟超商，遂大量向銀行
    借貸，並因結識一女子，另向銀行借款幫助該女子度過難關
    ，日後伊之胞妹工廠從事代工，因工廠遷往大陸而失業，伊
    為家中唯一經濟來源，無力負擔日益龐大之債務，目前債務
    已累積至新台幣（下同）186萬6,428元，與銀行協商結果，
    每月需償還3萬元，已超過伊所能負荷，伊現有資產僅為現
    金15萬2,000元，已陷於客觀上「不能清償債務」之情況，
    而伊現有之財產均未有別除權存在，得構成破產財團以支付
    破產程序所生之費用及分配債務，而有破產宣告之法律上實
    益存在云云，並提出債權清單、財產狀況說明書、財產目錄
    等文件為證（見原法院卷第7頁至第18頁）。經查：
    (一)依財政部財稅資料中心、台灣省北區國稅局之函覆，抗告
      人之財產狀況為：抗告人名下無不動產、動產，94年度領
      有薪資所得39萬2,269元，目前核估尚欠95年度綜合所得
      稅1萬0,997元，有稅務電子閘門財產所得明細表二紙，財
      政部台灣省北區國稅局新莊稽徵所96年6月29日北區國稅
      新莊四字第09600012549號函可考（見原法院卷第36、37
      、111、112頁）。而抗告人陳報其現有財產目錄僅有現金
      15萬2,000元（見原法院卷第18頁抗告人所提出之財產目
      錄），經原法院函請抗告人於文到10日陳報目前仍有現金
      15萬2,000元之證明，抗告人已於96年6月11日收受送達，
      有通知書、送達證書可考（見原法院卷第94、95頁），惟
      抗告人於原法院裁定前未提出該證明，且提出抗告後，迄
      今仍未提出相關之證明文件。
    (二)再觀之萊爾富國際股份有限公司函覆抗告人自93年9月9日
      起迄今，每月平均薪資淨額約為2萬8,000元至4萬元之間
      ，有在職證明書及薪資明細表可考（見原法院卷122頁至
      第129頁），則抗告人之薪資所得扣除生活開銷後，實際
      上並無積蓄。
    (三)再參酌抗告人積欠下列各債權人銀行之債權金額計有：
      大眾商業銀行股份有限公司2萬8,502元及自95年2月7日起
      至清償日止，按年息百分之20季算之利息。中國信託商
      業銀行股份有限公司17萬9,487元。中華商業銀行消費
      金融催收中心現金卡消費款本息共7萬3,392 元。台北
      富邦商業銀行股份有限公司本金18萬6,356元、利息8,775
      元，另有95年12月26日翌日至96年3月20日結帳日止，按
      年息百分之19.69計算之利息。台新國際商業銀行股份
      有限公司49萬0,241元。陽信商業銀行股份有限公司，
      截至96年3月13日止，本金、利息、違約金共計20萬9,323
      元。新竹國際商業銀行股份有限公司5萬9,015元及自95
      年12月10日起至清償日止，按年息百分之19.8925計算之
      利息，並自95年12月10日起至清償日止，按月給付違約金
      350元。國泰世華商業銀行股份有限公司12萬6,160元。
      萬泰商業銀行股份有限公司2萬8,539 元。英商渣打
      銀行股份有限公司台北分公司截至96年5月6日止債權總金
      額為13萬0,036元，有陳報狀、明細表可考（見原法院卷
      第52、54、57、59、61、62、64、65頁、第66頁至第79頁
      、第86頁、第88頁至第92、100頁）。由上可知抗告人之
      債務本金部分之債務已累積高達約150餘萬元。
    (四)準此，抗告人既未提出其有現金15萬2,000元之證明，而
      抗告人積欠之債務已逾150萬元，抗告人無法證明其有可
      構成破產財團者之資產。則本件如宣告破產，明顯已不足
      以支付破產財團之管理及分配所生之費用，及因破產債權
      人共同利益所需審判上之費用，暨破產管理人之報酬等財
      團費用，且將使破產財團財產更形減少，徒使債權人之債
      權減少分配，其他債權人亦不可能因此而受有分配，即與
      前述破產制度之目的有違。從而，原法院以裁定駁回抗告
      人宣告破產之聲請，並無不合。抗告意旨仍執前詞指摘原
      裁定不當，聲明廢棄，為無理由，應駁回其抗告。
三、據上論結，本件抗告為無理由，爰裁定如主文。
中　　華　　民　　國　　96　　年　　8 　　月　　22　　日
                  民事第七庭
                      審判長法　官  鄭三源
　　　　　　　　　　　　　　法　官  周美月
　　　　　　　　　　　　　　法　官  王聖惠
正本係照原本作成。
本裁定除以適用法規顯有錯誤為理由，並經本院許可外，不得再
抗告。如提起再抗告，應於收受後10日內委任律師為訴訟代理人
向本院提出再抗告狀。並繳納再抗告費新台幣１千元。
中　　華　　民　　國　　96　　年　　8 　　月　　27　　日
　　　　　　　　　　　　　　書記官  陳樂觀
